臺灣臺南地方法院刑事裁定　　　　　　　　　　　　　九十一年度聲判字第二九號
　　聲請人　即　甲○○
　　告　訴　人
　　代　理　人　鄭慶海律師
　　被　　　告　乙○○
　　　　　　　　丙○○
聲請人因告訴被告偽造文書等案件，不服台灣高等法院台南分院檢察署檢察長駁回再
議之處分（九十一年度上聲議字第二八七號），聲請交付審判，本院裁定如左：
    主  文
聲請駁回。
    理  由
一、聲請交付審判意旨略以：聲請人甲○○與訴外人周鴻儒、周鴻良等三人，於民國
    八十三年一月間，向被告乙○○、丙○○二人借款新臺幣（下同）四千萬元，並
    提供周鴻儒、周鴻良所有，坐落臺南縣永康市○○段地號四八七三號等十筆土地
    ，設定債權額四千萬元之抵押權予被告二人。至八十七年六月間為止，聲請人已
    清償被告等人達五千九百四十萬六千元，詎被告二人仍於八十四年五月九日於本
    院八十五執字第九八七五號強制執行事件執行程序中，提出民事聲明參與分配狀
    ，主張尚有四千萬元之本金及利息、違約金，致使法院陷於錯誤，依此不實債權
    作成分配表，並由被告等依此分配表參與分配，因認被告二人涉犯有刑法第二百
    十四條偽造文書、第三百三十九條第一項詐欺罪嫌云云。
二、按告訴人不服上級法院檢察署檢察長或檢察總長認再議無理由而駁回之處分者，
    得於接受處分書後十日內委任律師提出理由狀，向該管第一審法院聲請交付審判
    。法院認交付審判之聲請不合法或無理由者，應駁回之。刑事訴訟法第二百五十
    八條之一、第二百五十八條之三第二項前段，分別定有明文。次按，法院於審理
    交付審判之聲請有無理由時，其調查證據範圍，應以偵查中曾顯現之證據為限，
    不可就告訴人新提出之證據再為調查，亦不可蒐集偵查卷以外之證據，又除認為
    告訴人所指摘不利於被告之事證未經檢察機關詳為調查或斟酌，或不起訴處分書
    所載理由違背經驗法則、論理法則或其他證據法則，否則，不宜率予交付審判（
    法院辦理刑事訴訟案件應行注意事項第一百十八點及台灣高等法院九十一年第一
    次刑事庭庭長法律問題研究會議結論參照），故法院對於聲請交付審判案件之審
    查，應限於檢察官不起訴處分是否違法，故質言之，如檢察官係依據刑事訴訟法
    第二百五十二條規定予以不起訴處分者，應審查該處分是否符合該條各款之規定
    ；若係依據同法第二百五十三條規定為不起訴處分者，則應審查該處分是否有裁
    量逾越或裁量濫用之情形。
三、經查：（一）本件聲請人以被告涉犯偽造文書等案件，向台灣台南地方法院檢察
    署檢察官提出告訴，經該署檢察官為不起訴處分後（九十年度偵字第五０七五號
    ），聲請人不服，聲請再議亦經台灣高等法院台南分院檢察署檢察長於九十一年
    七月二十二日以九十一年度上聲議字第二八七號，以再議無理由而駁回再議，此
    有處分書附卷及經本院調閱上開偵查案卷全卷足參，合先敘明。（二）聲請人聲
    請本件交付審判，其理由無非以：被告乙○○、丙○○明知債權已獲償，仍以對
    聲請人之抵押權於本院八十五執字第九八七五號強制執行事件執行程序中，提出
    民事聲明參與分配狀，致本院陷於錯誤，依此不實債權作成分配表，並由被告等
    依此分配表參與分配，因認被告二人涉犯偽造文書、詐欺罪嫌云云。然查，聲請
    人所指述之右開事實，業據台灣台南地方法院檢察署檢察官、台灣高等法院台南
    分院檢察署檢察長查明，略以：被告二人基於對聲請人與訴外人周鴻儒、周鴻良
    前開債權未獲償之認知，且係本於抵押權人之地位參與分配及從事其他民事執行
    作為，自不能認被告等人有何偽造文書罪嫌，亦不能認為其係出於任何不法所有
    之意圖，而與詐欺罪之構成要件不相符合，此部分聲請人宜另循民事途徑行使權
    利等語，有上開不起訴處分書及處分書各一份在卷可稽，本院核其認事用法並無
    違誤，聲請人執此再為爭執，洵無可採。另聲請人代理人指摘檢察官漏未調查聲
    請人已清償五千九百四十萬六千元，而被告二人竟仍以五千零二十七萬四千六百
    七十九元之抵押債權參與分配之事實，被告二人申報參與分配之債權顯然不實云
    云。惟查，聲請人九十年一月四日告訴狀載八十四年一月二十五日起至同年四月
    二十八日止清償被告二人共三百七十八萬元，並附有支票存根影本六紙為證，互
    核被告二人係於八十四年五月九日向本院聲明參與分配，故聲請人指稱被告二人
    聲明參與分配時，已清償五千九百四十萬六千元，應屬無稽。綜上，檢察機關認
    定本件係屬民事債務問題，並無違背經驗法則或論理法則之處，其所據上開事證
    ，認為被告二人偽造文書、詐欺罪嫌不能證明，因而為不起訴處分及駁回再議聲
    請，於事實調查程序及相關事證之評價，於法均無不合，聲請人猶執前詞，聲請
    交付審判，其聲請為無理由。
四、依刑事訴訟法第二百五十八條之三第二項前段，裁定如主文。
中    華    民    國      九十一    年      十        月        四      日
                              臺灣臺南地方法院刑事第四庭
           審判長法  官  林英志
                                             法  官  謝家宜
                                             法  官  鍾邦久
右正本證明與原本無異
本裁定不得抗告
                                             書記官  張豐榮
中    華    民    國      九十一    年      十        月        四      日
